---
title: "Bibliometrix"
output: github_document
---

```{r setup, include=FALSE}
knitr::opts_chunk$set(echo = TRUE)
```

## Bibliometrix

O pacote bibliometrix é uma “biblioteca” do R que fornece um conjunto de ferramentas para pesquisa quantitativa em bibliometria e cienciometria. A bibliometria é a aplicação de análises e estatísticas quantitativas a publicações como artigos de periódicos e suas respectivas contagens de citações.

# Instalação

Para instalação no console do R ou no R-Studio basta digitar o comando `install.packages(bibliometrix)` e aguardar a instalação.

# Execução

Para a execução é necessário carregar o pacote e acionar sua execução

```{r biblioshiny}
library(bibliometrix)
biblioshiny()
```

O comando faz com que seja aberta uma janela do browser instalado no computador e o aplicativo passe a ser executado no endereço `127.0.0.1` (servidor local). Para a análise é necessário extrair dados de sua pesquisa dos repositórios para carregar no Bibliometrix.

# Carga de dados

A carga de dados pode ser feita a partir de arquivos de consulta gerados pelo Web of Science, Scopus, Dimensions, PubMed, Cochrane, nos formatos Texto, EndNote ou Bibtex.

Poder ser carregados arquivos bibliometrix gerados em outras análises ou ainda solicitar a conexão diretamente a fonte de informação DS Dimensions ou da PubMed. Para isso é necessário ter uma conta em um destes repositórios e informá-la junto com a senha como parâmetro de conexão.

# Referências

DOMINGUES, Marco Antônio; BIANCHINI, Ilka Maria Escaliante; SANTOS, Luiz Alberto Cardoso Dos; RUSSO, Suzana Leitão; LUCENA, Sadraque Eneas de Figueiredo; SILVA, Daniel Pereira Da. Mapeamento da ciência com o pacote R Bibliometrix: Uma aplicação no estudo de empreendedorismo acadêmico. Anais do 9th ISTI - International Symposium on Technological Innovation, [S. l.], v. Vol.9/n.1, p. 287–294, 2018. DOI: 10.7198/S2318-3403201800010033. Disponível em: http://www.api.org.br/conferences/index.php/ISTI2018/ISTI2018/paper/viewFile/612/291.

MASSIMO, Aria; CUCCURULLO, Corrado. Package ‘bibliometrix’ version 3.0.3 Comprehensive Science Mapping Analysis. Disponível em: https://cran.r-project.org/web/packages/bibliometrix/bibliometrix.pdf

PINTO, Darlene Pereira; HENCKLEIN, Gabriela Ribeiro; PAZIN, Drienne Moreira; BORTOLOZZI, Mirian Batista de Oliveira; FEN, Amanda Trojan; ERICH. Análise de decisão multicritério aplicado aos problemas do contexto de saúde: uma contribuição bibliométrica. In: XXXIX ENCONTRO NACIONAL DE ENGENHARIA DE PRODUÇÃO 2019, Santos - SP. Anais [...]. Santos - SP: ENEGEP, 2019. p. 1–17. Disponível em: http://www.abepro.org.br/biblioteca/TN_STP_292_1650_38058.pdf.


